【裁判字號】    91,訴,993
【裁判日期】    920331
【裁判案由】    準強盜
【裁判全文】
臺灣臺北地方法院刑事判決                          九十一年度訴字第九九三號
    公  訴  人  臺灣臺北地方法院檢察署檢察官
    被      告  己○○
    選任辯護人  李勇三律師
右列被告因準強盜案件，經檢察官提起公訴（九十一年度偵字第一七○八八號），本
院判決如左：
    主  文
己○○連續竊盜，處有期徒刑肆月。又竊盜，因脫免逮捕，而當場施以強暴，處有期
徒刑參年貳月。應執行有期徒刑參年肆月。
    事  實
一、己○○基於意圖為自己不法所有之概括犯意，連續於(一)民國九十年十月十六日十
    時三十分許，在位於臺北市松山區○○○路一九九巷五號臺北市立民生圖書館（
    下稱民生圖書館）四樓，徒手竊得丙○○所有內含現金新台幣（下同）三千元、
    證件及彰化銀行提款卡一張之皮夾一個；(二)九十年十一月五日（起訴書誤載為九
    十一年九月一日，已據公訴人更正）下午三時三十分許在上址，徒手竊得丁○○
    所有內含身分證、華南銀行金融卡一張、信用卡六張（起訴書誤載為五張）及二
    千元之皮包後，猜得該華南銀行金融卡之密碼，乃意圖為自己不法之所有，於同
    日下午三時五十分許，至臺灣銀行敦化分行之自動付款機輸入密碼後，先轉帳六
    萬四千元至己○○之誠泰銀行復興分行之帳戶（帳號000000000000
    ）中，復接續提領現金九萬零三百元，使提款機辨識系統陷於錯誤，誤以為係丁○○本人轉帳及領款而支付共計十五萬四千三百元；(三)九十年十一月十四日下午
    三時許，在民生圖書館徒手竊取庚○○所有內含現金五千元皮包一個；(四)九十一
    年一月十五日下午四時許在上址，見辛○○、乙○○離開座位，而趁其二人不注
    意之際，徒手竊取辛○○所有放置於桌上，內含健保卡一張、華南銀行、郵局金
    融卡各一張、現金七十元之黑色小皮包一個，及乙○○所有內含身分證、郵局金
    融卡及現金一千二百元之藍色小皮包一個及ＮＯＫＩＡ手機一只，正欲放入藍色
    手提包內時，為返回取物品之乙○○發現大喊小偷，己○○情急之下，衝往樓梯
    向下逃跑，辛○○見狀追出，民生圖書館櫃臺員工甲○○亦隨即在後追趕，在三
    、四樓之樓梯間攔阻己○○，己○○為脫免逮捕與甲○○發生扭打，甲○○從後
    面抓住己○○，己○○則用手肘向後揮動掙脫，並毆打甲○○臉部二拳，趁機逃
    跑，並將裝有辛○○、乙○○小皮包之手提包隨手丟置在樓梯間，甲○○又立刻
    衝下樓去，在一樓攔阻到己○○，己○○為脫免逮捕再度與甲○○發生扭打，並
    造成甲○○臉部、手部、腿部等多處抓傷（傷害部分未據告訴），此時警察戊○○接獲報案趕至現場而將己○○當場逮捕，並在己○○身上查扣誠泰銀行金融卡
    ，經查詢與丁○○華南銀行帳戶遭轉帳之帳號相同，始查知上情，並在警方陪同
    下取出贓款九萬元。
二、案經臺北市政府警察局松山分局報告臺灣臺北地方法院檢察署檢察官偵查起訴。
    理  由
一、訊據被告己○○對於前揭竊盜及盜領存款之犯罪事實均坦承不諱，惟矢口否認與
    有何準強盜之犯行，辯稱：並沒有跟別人發生扭打或暴力脅迫，當時急於逃跑，
    沒有時間停下來往後揮打甲○○云云。本院查：
  (一)竊盜及準詐欺罪部分：業據證人丁○○、庚○○分別於警詢中證述詳實，證人丙○○、辛○○及乙○○亦分別於警詢及本院調查中證述明確，並有轉帳紀錄影本
    一張、失竊報告二張、贓物認領保管收據三張（九十一年度偵字卷第一七○八八
    號卷第廿四、廿六至三十頁），及被告所有之誠泰銀行金融卡一張扣案，足證被
    告此部分自白與事實相符，堪以認定。
  (二)準強盜罪部分：按刑法第三百二十九條所謂「當場」，固不以實施竊盜或搶奪者
    尚未離去現場為限，即已離盜所而尚在他人跟蹤追躡中者，仍不失為當場（最高
    法院二十八年上字第一九八四號判例可資參照）。被告於警詢及偵查中均坦承與
    甲○○發生扭打。證人甲○○於警詢中證稱：「我聽到有人大叫有小偷，之後我
    就看到一位小姐正在追一名男子，於是我立刻協助該名小姐幫忙她捉小偷，該名
    小偷在逃跑至三樓樓梯間時被我攔到，小偷為了逃跑就與我發生扭打，我的臉部
    被他打到兩拳後，小偷趁機跑走，並看見他隨手把偷來的皮包丟棄，我又立刻追
    趕，在一樓時又被我攔到，再次發生扭打，並造成我多處擦傷，隨後警方趕到並
    帶回偵辦。」（前揭偵查卷第十八頁）又於偵查中結證稱：「（問：被告如何打
    你？）我由背後拉他時，他用手肘打我，他亦有正面打我」（前揭偵查卷第四一
    頁）。再於本院交互詰問時證稱：「（檢察官主詰問證人：在九十一年一月十五
    日當天是否有發生什麼事？證人答：我當天在圖書館的櫃台，聽到有人大喊小偷
    ，所以我就追出去，發現有人正要離開現場，我就追出去，那個人從樓梯跑下去
    ，我就追下去，我當時希望把那個人攔下來，並且當時我有攔下那個人，並跟那
    個人發生扭打，然後那個人掙脫，總共有二次，因為圖書館在四樓，第一次是在
    三、四樓樓梯間，第二次是在一樓的部分，在一樓那一次我有攔住他，但是他還
    是繼續掙脫、反抗，不讓我抓住他，後來警察就來了。（檢察官主詰問證人：被
    告當天對你掙脫、反抗的動作如何？）證人答現在我不記得了，時間已經過了一
    年多了，但是我在偵查、警訊中都有照實講。當天有發生扭打，我是從後面抓住
    被告，他是用手肘向後揮動掙脫。」「（辯護人反詰問證人：被告用手肘向你揮
    動是在何處？）證人答是在三、四樓之間。」「（辯護人反詰問證人：到了一樓
    時你如何跟被告發生扭打？）證人答我一開始也是從後面拉到被告，然後他也是
    要掙脫，我要制止他，用手拉到被告的後衣頸，圖書館的大門當時並沒有關閉，
    警察來時，我已經制服被告了。」「（問：被告有無對你做出什麼肢體的動作？
    ）證人答：印象中在三、四樓之間，被告有將手肘向後揮，我當時站在被告後面
    ，然後被告有回身過來推我」（本院卷第六二至六三頁）等語可知，被告竊取證
    人皮包後被發現，員工甲○○隨即由後追趕，被告為脫免逮捕而在三、四樓樓梯
    間及一樓分別與甲○○發生扭打，而施以強暴手段一節明確，被告事後於本院否
    認準強盜犯行，顯係臨訟卸責之詞，一無可採。被告犯行明確，自應依法論科。
二、論罪科刑之理由：
  (一)核被告所為，係犯刑法第三百二十條第一項之竊盜罪、第三百三十九條之二第一
    項之準詐欺罪（起訴書誤載為刑法第三百三十九條第二項之詐欺得利罪，業經公
    訴人當庭更正起訴法條）及第三百二十九條之準強盜罪。被告所犯前揭犯罪事實
    一之(一)、(二)、(三)等多次竊盜犯行，時間緊接、手段相同，顯係基於概括犯意為之
    ，為連續犯，應從一重處斷，並加重其刑。又被告所犯竊盜罪與準詐欺罪間，有
    方法目的之牽連關係，應從一重之竊盜罪論處。又連續犯須連續數行為而犯同一
    罪名，依照司法院大法官會議釋字第一五二號解釋，所謂「同一罪名」，指構成
    犯罪要件相同之罪名，而竊盜行為，因施用強暴之結果，在法律上已視為強盜，
    因其所犯並非同一罪名，自不能再與其他部分之竊盜行為復論以連續犯。（參照
    最高法院七十三年度台上字第六二五一號判決）是被告所犯之竊盜罪與準強盜罪
    ，犯意各別，行為不同，應分論併罰。檢察官誤以上開二罪為連續犯，實有違誤
    ，應由本院更正後予以審理。又公訴意旨雖未論及犯罪事實一之(一)、(三)部分，惟
    公訴人業已當庭擴張起訴犯罪事實，該部分與起訴部分有連續犯之裁判上一罪之
    關係，本院自應一併審理。
  (二)又被告所犯準強盜罪，應依刑法第三百二十八條第一項之法定刑論處，而被告行
    為後，刑法第三百二十八條第一項之強盜罪，業於九十一年一月三十日修正，並
    於九十一年二月一日施行，法定刑由三年以上十年以下有期徒刑，提高為五年以
    上有期徒刑，比較新舊法，自以行為時之舊法對被告較為有利，依同法第二條第
    一項但書規定，應適用修正前規定，併此說明。
  (三)審酌被告之犯罪動機、手段、次數、對被害人造成之損害，事後並與被害人丁○○、丙○○達成和解，有和解書影本二紙在卷，而被告就準強盜部分卸責否認，
    實無悔意，及被告尚有二名幼童等一切情狀，分別量處如主文所示之刑，並定應
    執行之刑，以資懲儆。
據上論斷，應依刑事訴訟法第二百九十九條第一項前段、刑法第二條第一項但書、第
五十六條、第三百二十條第一項、第三百三十九條之二第一項、第三百二十九條、修
正前刑法第三百二十八條第一項、刑法第五十一條第五款，罰金罰鍰提高標準條例第
一條前段，判決如主文。
本案經檢察官戴東麗到庭執行職務
中      華      民      國    九十二    年      三      月    三十一    日
                                      臺灣臺北地方法院刑事第五庭
                                          審判長法  官  廖紋妤
                                                法  官  朱夢蘋
                                                法  官  紀文惠
右正本證明與原本無異。
如不服本判決，應於判決送達後十日內向本院提出上訴狀(應抄附繕本)。告訴人或被
害人如對於本判決不服者，應具備理由請求檢察官上訴，其上訴期間之計算係以檢察
官收受判決正本之日期為準。
                                                書記官  林妙穗
中      華      民      國      九十二   年      三     月     三十一   日
中華民國刑法第三百二十條
 (普通竊盜罪、竊佔罪)
意圖為自己或第三人不法之所有，而竊取他人之動產者，為竊盜罪，處五
年以下有期徒刑、拘役或五百元以下罰金。
意圖為自己或第三人不法之利益，而竊佔他人之不動產者，依前項之規定
處斷。
前二項之未遂犯罰之。
中華民國刑法第三百三十九條
 (普通詐欺罪)
意圖為自己或第三人不法之所有，以詐術使人將本人或第三人之物交付者
，處五年以下有期徒刑、拘役或科或併科一千元以下罰金。
以前項方法得財產上不法之利益或使第三人得之者，亦同。
前二項之未遂犯罰之。
中華民國刑法第三百二十九條
 (準強盜罪)
竊盜或搶奪，因防護贓物、脫免逮捕或湮滅罪證，而當場施以強暴脅迫者
，以強盜論。


司法院資訊處製作；財團法人民間司法改革基金會備份。
